【裁判字號】    99,交易,92
【裁判日期】    990914
【裁判案由】    公共危險
【裁判全文】
臺灣高雄地方法院刑事判決              99年度交易字第92號
公  訴  人  臺灣高雄地方法院檢察署檢察官
被      告  甲○○
上列被告因公共危險案件，經檢察官提起公訴（99年度偵字第24
23號），本院判決如下：
    主    文
甲○○服用酒類，不能安全駕駛動力交通工具而駕駛，處有期徒
刑伍月，如易科罰金，以新臺幣壹仟元折算壹日。緩刑肆年。
    事    實
一、甲○○明知酒精對於人體神經系統有抑制作用，酒後從事駕
    駛行為極易因體內酒精作用致身體協調機能及對外界事物之
    反應能力降低而發生危險，竟於民國98年11月5 日晚間8 時
    許，在其位於高雄縣林園鄉○○○路260 巷30號住處飲用紅
    酒1 瓶而處於不能安全駕駛動力交通工具之情形下，仍駕駛
    車牌號碼TXB-329 號輕型機車上路行駛，旋於同日晚間11時
    15分許，由東往西沿高雄縣林園鄉○○○路行經該路門牌號
    碼74號建物前方時，因體內酒精作用致無法有效操控所駕機
    車而失控自摔倒地，並隨車滑行約10公尺而受傷，經送醫急
    救後，為到場處理之警員委託醫檢人員對其施以檢驗，驗得
    血液中酒精濃度達每百毫升236 毫克（236mg/dL），換算約
    相當於吐氣中酒精濃度數值每公升1.18毫克（1.18mg/L）之
    程度，另觀察發現其在訊問過程中有語無倫次、含糊不清、
    意識模糊、多話等現象，顯處於不能安全駕駛動力交通工具
    之狀態而查獲。
二、案經高雄縣政府警察局林園分局報告臺灣高雄地方法院檢察
    署檢察官偵查起訴。
    理    由
壹、證據能力部分：按被告以外之人於審判外之陳述，雖不符刑
    事訴訟法第159 條之1 至之4 之規定，然經當事人於審判程
    序同意作為證據，法院審酌該言詞陳述或書面陳述作成時之
    情況，認為適當者，亦得為證據，刑事訴訟法第159 條之5
    第1 項定有明文。本判決後開引用具有傳聞證據性質之證據
    資料，已經檢察官、被告於審理期日同意為證據使用，是其
    縱無刑事訴訟法第159 條之1 至第159 條之4 或其他傳聞法
    則例外之情形，亦經本院審酌該證據作成之情況，既無違法
    取得情事，復無證明力明顯過低等情形，以得供做法院判斷
    事實之依據為適當，認為均有證據能力，得為證據。
貳、實體部分：
一、訊據被告甲○○於本院審理時，對其前揭時地酒後駕駛機車
    肇事受傷之事實固自白不諱，然辯稱：伊因罹患憂鬱症，自
    事發前兩、三天起即迷迷糊糊，不清楚自己做了什麼事情云
    云。惟查：
  (一)前揭時地被告甲○○因酒後駕駛上開輕型機車上路行駛，於
    行經上開路段時，因失控自摔倒地並隨車滑行約10公尺而受
    傷，旋經送醫並驗得血液中酒精濃度達每百毫升236 毫克（
    236mg/dL）等情，除據被告甲○○於警詢中自白不諱（警卷
    第4 頁、第5 頁），並有道路交通事故調查報告表、道路交
    通事故現場圖、建佑醫院診斷證明書、建佑醫院酒精濃度測
    試申請單、現場及車損照片8 幀在卷可稽，堪信為真。
  (二)次按酒精對人體所生影響，於吐氣中酒精濃度達每公升0.25
    毫克時，即已輕微中毒，而有輕度協調功能降低，是依道路
    交通安全規則第114 條第2 款規定，汽車駕駛人飲酒後，吐
    氣中所含酒精濃度逾每公升0.25毫克者，即不得駕車；若進
    而其濃度達每公升0.55毫克、0.75毫克、0.85毫克以上者，
    肇事率猶分別達到一般正常人之10倍、25倍、50倍之譜，此
    觀臺灣高等法院88年10月26日院賓文廉字第13407 號致所
    屬各級法院函檢附法務部88年10月1 日法檢字第3641號函
    暨附件研究報告及中央警察大學蔡中志教授製作之「酒精濃
    度與肇事率之關係表」自明。被告甲○○前揭時地酒後駕車
    肇事後，除旋經測得血液中酒精濃度達每百毫升236 毫克，
    換算約相當於吐氣中酒精濃度每公升1.18毫克之程度，遠逾
    前述肇事率為一般正常人50倍之標準，危險極高；依卷附肇
    事現場圖、現場及車損照片所示，本件事發時為晴天夜間，
    現場為雙向均有快車道、機車道各1 線之縣道直線路段，路
    面為柏油鋪設，平坦、乾燥、無施工、無缺陷、無障礙，路
    況條件堪稱良好，詎被告甲○○竟仍無端失控自摔倒地並滑
    行約10公尺而受傷，顯與一般正常人之駕駛作為迥異，嗣其
    在警詢中復經觀察發現有語無倫次、含糊不清、意識模糊、
    多話等現象，有觀察測試記錄表在卷可憑，是其為前揭駕駛
    行為時，因體內酒精濃度作用致不能有效操控所駕機車，已
    達不能安全駕駛之程度等情，亦堪認定。
  (三)被告甲○○雖辯稱其因罹患憂鬱症，於本件案發前後均迷迷
    糊糊，不清楚自己所做為何云云，經本院依職權向中央健康
    保險局調取被告甲○○於事發前兩年內全部就醫紀錄，並向
    其就診之靜和醫院函查後，亦據復稱被告甲○○罹患者為「
    雙極情感性精神病、躁症合併精神病症狀」，有靜和醫院99
    年7 月28日高市靜和字第20100055號函附症歷摘要（本院99
    年度交易字第92號案卷〔下稱本院卷(二)〕第26頁、第27頁）
    附卷可參。然經本院就憂鬱症、躁鬱症患者是否可能出現被
    告所稱上開症狀向臺灣精神醫學會函詢結果，除據復稱：憂
    鬱症、躁鬱症都是情緒上的問題，不是意識上出的問題，某
    些個案會因注意力不集中而俱回憶性的記憶力下降等語，有
    該學會99年7 月29日台精醫字第99000758號函（本院卷(二)第
    25頁）存卷可查，顯不應有被告甲○○所辯迷迷糊糊並對自
    己作為全無意識等情事外，苟其在本院審理時果因前開病症
    致記憶不清，對案發經過已無印象，要亦無礙其案發後於98
    年11月27日接受警詢時，業已就其前開酒後駕駛機車並肇事
    受傷詳為供述之效力。茲酒精對於人體中樞神經系統有抑制
    作用，酒後從事駕駛行為極易因體內酒精作用致身體協調機
    能及對外界事物之反應能力減弱而發生危險，每每造成重大
    交通事故，嚴重危害公眾往來交通安全，乃政府近年來大力
    宣導禁止酒後駕車並嚴加取締，此依卷附個人資料為曾受有
    國小教育並已有多年社會共同生活經驗之被告甲○○所不能
    諉為不知者，是其前揭犯行堪予認定。
  (四)綜上論述，本件被告犯罪事證已臻明確，應依法論科。
二、按機車係以汽油原動機為推進動力，並以行駛公共道路為主
    要功能之車輛，為刑法第185 條之3 規定之動力交通工具。
    核被告甲○○所為，係犯刑法第185 條之3 服用酒類致不能
    安全駕駛動力交通工具而駕駛之公共危險罪。爰審酌被告甲
    ○○之年齡、品行、智識能力、犯罪情狀、對於公共安全造
    成危害之程度，其為52年6 月22日出生、受有國小畢業教育
    程度、無業之人，有警詢年籍資料附卷可按，並據其在本院
    審理時自陳在卷，本件犯罪時年46歲，前無因犯罪經法院判
    刑確定之紀錄，有臺灣高等法院被告前案紀錄表及臺灣高雄
    地方法院檢察署刑案資料查註紀錄表各1 份在卷可按，素行
    尚可，本件犯罪時體內酒精濃度換算吐氣中酒精濃度數值達
    每公升1.18毫克之程度，所駕動力交通工具為機械推力尚可
    之輕型機車，犯罪時地為晴天夜間之縣道路段，多有人車往
    來，對於法益造成之危害非輕，與其犯罪除致生公眾交通之
    危險，並已衍生事故，對法益造成實害，及其犯罪後態度等
    一切情狀，量處如主文所示之刑，又審酌其年齡、職業、收
    入、社會地位等節，並諭知易科罰金之折算標準。
三、被告甲○○前無因犯罪經法院判刑確定之紀錄，已如前述，
    其此因一時失慮，罹於刑典，並因此受有體傷而招致皮肉痛
    苦，諒經此偵審程序及刑之宣告等教訓，當知所警惕，應無
    再犯之虞，並念其罹有憂鬱症而為所苦，本院認其前開所宣
    告之刑以暫不執行為適當，爰併諭知緩刑4 年，以啟自新。
據上論斷，應依刑事訴訟法第284 條之1 、第299 條第1 項前段
，刑法第185 條之3 、第41條第1 項前段、第74條第1 項第1 款
，刑法施行法第1 條之1 ，判決如主文。
本案經檢察官吳明駿到庭執行職務
中    華    民    國    99    年    9     月    14    日
                    交通法庭    法  官  陳松檀
如不服本判決，得於收受送達後10日內以書狀敘明上訴理由向本
院提出。
中    華    民    國    99    年    9     月    14    日
                                書記官  洪季杏
附錄本判決論罪科刑法條全文
刑法第185 條之3 ：
服用毒品、麻醉藥品、酒類或其他相類之物，不能安全駕駛動力
交通工具而駕駛者，處一年以下有期徒刑、拘役或十五萬元以下
罰金。

司法院資訊處製作；財團法人民間司法改革基金會備份。
